【裁判字號】    89,重訴,186
【裁判日期】    900316
【裁判案由】    侵權行為損害賠償
【裁判全文】
臺灣彰化地方法院民事判決  八十九年度重訴字第一八六號
    原      告  甲○○
    被      告  乙○○
右當事人間請求損害賠償事件，原告提起刑事附帶民事訴訟（八十九年度重附民字第
九號），經本院刑事庭移送審理，本院判決如左：
    主      文
被告應給付原告新臺幣壹佰萬元及自民國八十九年八月十一日起至清償日止按週年利
率百分之五計算之利息。
被告應以第十四號字體將本判決全文刊登自由時報第一版一日。
原告其餘之訴駁回。
訴訟費用由被告負擔。
本判決第一、二、四項於原告以新台幣參拾肆萬元供擔保後得假執行，但被告如於假
執行程序實施前以新台幣壹佰萬元為原告供擔保，免為假執行。
原告其餘假執行之聲請駁回。
    事      實
甲、原告方面：
一、聲明：（一）被告應給付原告新台幣（下同）一千萬元，及自起訴狀繕本送達翌
    日起至清償日止，按週年利率百分之五計算之利息。（二）被告應以第十四號字
    體將本判決全文刊登自由時報第一版一日。（三）願供擔保請求宣告假執行。
二、陳述：被告係民國八十七年第四屆立法委員選舉彰化縣選區登記第十號候選人，
    意圖使同選區登記第八號候選人即原告不當選，竟基於概括之犯意，製作並散發
    之文宣上標載，原告「係職業選舉家，龔斷民主資源，勾結國民黨排除異己，累
    積家族財富，出門豪華大賓士，入門地毯洋房豪宅」等不實之事，並於八十七年
    十一月二十四日夜晚，在彰化市兒七公園對面空地自辦政見發表會會場，再於同
    年十一月二十六日，在員林鎮中山公園自辦政見發表會，公然以「垃圾」、「人
    渣」、「豬狗禽獸不如」等不雅文字辱罵原告，又以「假民主之名，圖謀家族利
    益」、「甲○○是王永慶在支持、他們是利益共同體」等不實之事項攻訐原告，
    致生損害於原告之名譽，原告從政十餘年來清譽受損甚大，並參酌原告平時為服
    務選民，於彰化市、員林鎮常設服務處，每年須支出之必要費用為二百二十二萬
    九千一百二十九元，三年任期中所需支出之費用為六百六十八萬七千三百八十七
    元，及原告參加八十七年第四屆立法委員選舉，結算支出競選經費六百三十萬零
    一百十四元，合計一千二百九十八萬七千五百零一元，被告抹煞原告服務績效，
    故參考上述金額請求賠償非財產上損害金額一千萬元，並將判決全文刊登新聞紙
    一天，以回復原告受損之名譽，為此依侵權行為之法律關係提起本訴。
乙、被告方面：
一、聲明：（一）原告之訴及假執行之聲請均駁回。（二）願供擔保請求宣告免為假
    執行。
二、陳述：選舉期間之行為係可受公評，其競選文宣均係事實陳述，未有侵權行為，
    原告亦高票當選，無任何損害。
    理      由
一、原告主張被告以不實事項攻訐原告，不法侵害原告名譽之事實，業據提出其服務
    處經費收支表、競選經費收支結算申報表為證，且被告之上述行為亦經本院八十
    八年度訴字第六六九號、台灣高等法院台中分院八十九年度上訴字第一三八五號
    刑事判決判處罪刑，有各該判決附卷可稽，被告雖抗辯稱其所述均係事實云云，
    然未舉證證明之，且被告既係以不實事項攻訐原告，對原告之名譽自已造成損害
    ，原告雖當選立法委員，此為兩造不爭執，不能認為原告因當選而未受損害，被
    告之抗辯不可採信，堪信原告之主張為真實。
二、原告主張參酌其三年任期中所需支出之費用及參加八十七年第四屆立法委員選舉
    結算之競選經費而請求其非財產上損害金額為一千萬元，固據提出上述服務處經
    費收支表、競選經費收支結算申報表為證，本院斟酌被告之上述行為固已造成原
    告名譽上之損害，但原告係民意代表，其言行本應長期接受嚴格檢驗，並非一朝
    一夕或被告之一言一行即可論斷其行為舉止，選民對其人格及為民服務之績效亦
    自有公斷，原告亦當選八十七年第四屆立法委員等實際情況，及兩造之身分、地
    位，原告請求一千萬元，自嫌過高，應予核減為一百萬元，方屬公允，逾此數額
    之請求，為無理由。綜上所述，原告本於侵權行為規定，請求被告刊登新聞紙以
    回復其受損名譽，及賠償損害暨自起訴狀繕本送達翌日（即八十九年八月十一日
    ）起至清償日止之法定遲延利息，於一百萬元範圍內，為屬正當，應予准許，其
    餘逾此範圍之請求，則非有據，應予駁回。
三、兩造各陳明願供據保，聲請宣告假執行或免為假執行，經核原告勝訴部份，合於
    法律規定，爰各酌定相當擔保金額併宣告之；其餘假執行之聲請，因訴之駁回而
    失其依據，不予准許。
四、結論：本件原告之訴，為一部有理由，一部無理由，並依民事訴訟法第七十九條
    但書、第三百九十條第二項、第三百九十二條，判決如主文。
中      華      民      國    九十    年      三      月     十六       日
                                        民事第二庭
~B法      官  余仕明
右為正本係照原本作成。
如不服本判決，應於判決送達後二十日內向本院提出上訴狀。
中      華      民      國    九十    年      三      月     十九       日
~B法院書記官  楊美芳


司法院資訊處製作；財團法人民間司法改革基金會備份。
